---
title: "Упражнение № 6"
author: "Спиридонова Алина"
date: "25 03 2021"
output: html_document
---

## Вариант № 24 (6)

1. Примените указанные в варианте метод к набору данных по своему варианту (см. таблицу ниже). Не забудьте предварительно сделать из категориальных переменных факторы. Выберите оптимальную модель с помощью кросс-валидации. Выведите её коэффициенты с помощью функции coef(). Рассчитайте MSE модели на тестовой выборке.

2. Примените указанные в варианте метод к набору данных по своему варианту (см. таблицу ниже). Для модели:
- Подогнать модель на всей выборке и вычислить ошибку (MSE) с кросс-валидацией. По наименьшей MSE подобрать оптимальное значение настроечного параметра метода (гиперпараметр λ или число главных компонент M). - Подогнать модель с оптимальным значением параметра на обучающей выборке, посчитать MSE на тестовой.
- Подогнать модель с оптимальным значением параметра на всех данных, вывести характеристики модели функцией summary().

3. Сравните оптимальные модели, полученные в заданиях 1 и 2 по MSE на тестовой выборке. Какой метод дал лучший результат? Доля тестовой выборки: 50%.


## Регуляризация линейных моделей

Модели: линейная регрессия, ридж, лассо, PCR, PLS.

Данные: *AUTO {ISLR}*


```{r setup, include=FALSE}

library('ISLR')              # набор данных Auto
library('leaps')             # функция regsubset() -- отбор оптимального 
                             #  подмножества переменных
library('glmnet')            # функция glmnet() -- лассо
library('pls')               # регрессия на главные компоненты -- pcr()
library('knitr')
                             #  и частный МНК -- plsr()
knitr::opts_chunk$set(echo = TRUE)

```


Набор данных по автомобилям *Auto*.


```{r}
my.seed <- 24
#?Auto
Auto <- subset(Auto, select = c(mpg, cylinders, displacement, horsepower, weight, acceleration, year, origin))

Auto$cylinders <- as.factor(Auto$cylinders)
Auto$origin <- as.factor(Auto$origin)
```


```{r}
names(Auto)
```


```{r}
dim(Auto)
str(Auto)
```

Считаем число пропусков в зависимой переменной и убираем их.

```{r}
# считаем пропуски
sum(is.na(Auto$mpg))
```






## Задание 1 

# Отбор путём пошагового исключения переменных


Подгоняем модели с сочетаниями предикторов до 11 (максимум в данных)

```{r}
regfit.full <- regsubsets(Salary ~ ., Hitters, nvmax = 11)
reg.summary <- summary(regfit.full)
reg.summary
```




```{r}
regfit.bwd <- regsubsets(mpg ~ ., data = Auto,
                         nvmax = 11, method = 'backward')
summary(regfit.bwd)
```


```{r}
round(coef(regfit.bwd, 7), 3)
```


k-кратная кросс-валидация


```{r}
# функция для прогноза для функции regsubset()
predict.regsubsets <- function(object, newdata, id, ...){
    form <- as.formula(object$call[[2]])
    mat <- model.matrix(form, newdata)
    coefi <- coef(object, id = id)
    xvars <- names(coefi)
    mat[, xvars] %*% coefi
}




# отбираем 10 блоков наблюдений
k <- 10
set.seed(my.seed)
folds <- sample(1:k, nrow(Auto), replace = T)

# заготовка под матрицу с ошибками
cv.errors <- matrix(NA, k, 11, dimnames = list(NULL, paste(1:11)))

# заполняем матрицу в цикле по блокам данных
for (j in 1:k){
    best.fit <- regsubsets(mpg ~ ., data = Auto[folds != j, ],
                           nvmax = 11)
    # теперь цикл по количеству объясняющих переменных
    for (i in 1:11){
        # модельные значения Salary
        pred <- predict(best.fit,Auto[folds == j, ], id = i)
        # вписываем ошибку в матрицу
        cv.errors[j, i] <- mean((Auto$mpg[folds == j] - pred)^2)
    }
}

# усредняем матрицу по каждому столбцу (т.е. по блокам наблюдений), 
#  чтобы получить оценку MSE для каждой модели с фиксированным 
#  количеством объясняющих переменных
mean.cv.errors <- apply(cv.errors, 2, mean)
round(mean.cv.errors, 0)

```

```{r}
# на графике
plot(mean.cv.errors, type = 'b')
points(which.min(mean.cv.errors), mean.cv.errors[which.min(mean.cv.errors)],
       col = 'red', pch = 20, cex = 2)
```

```{r}
reg.best <- regsubsets(mpg ~ ., data = Auto, nvmax = 10)
round(coef(reg.best, 10), 3)
```

Расчет MSE по тестовой выборке

```{r}
DF.auto <- Auto

# общее число наблюдений
n <- nrow(DF.auto)

# доля обучающей выборки
train.percent <- 0.5

# выбрать наблюдения в обучающую выборку
set.seed(my.seed)
inTrain <- sample(1:n, n * train.percent)

# фактические значения Y на тестовой выборке
y.test.fact <- DF.auto$mpg[-inTrain]

# присоединить таблицу с данными: названия стоблцов будут доступны напрямую
attach(DF.auto)

# подгонка модели на обучающей выборке
fit.lm <- lm(mpg ~ . , subset = inTrain,  data = Auto)

# подгонка линейной модели на обучающей выборке
fit.lm <- lm(mpg ~ . , 
               subset = inTrain,  data = Auto)

#объединение уровней переменной cylinders
fit.lm$xlevels[['cylinders']] <- union(fit.lm$xlevels[['cylinders']], levels(DF.auto$cylinders))
# прогноз на тестовую
y.test.lm <- predict(fit.lm, DF.auto[-inTrain, ])

# считаем MSE на тестовой выборке
MSE.lm <- mean((y.test.fact - y.test.lm)^2)

# отсоединить таблицу с данными
detach(DF.auto)

# смотрим ошибку
MSE.lm

```




## Зачада 2 

#Частный метод наименьших квадратов

```{r}
# из-за синтаксиса glmnet() формируем явно матрицу объясняющих...
x <- model.matrix(mpg ~ ., Auto)[, -1]

# и вектор значений зависимой переменной
y <- Auto$mpg
```



```{r}
set.seed(my.seed)
train <- sample(c(T, F), nrow(Auto), rep = T)
test <- !train
y.test <- y[test]

pls.fit <- plsr(mpg ~ ., data = Auto, subset = train, scale = T,
                validation = 'CV')
summary(pls.fit)
```

##Подбор оптиального M: кросс-валидация на обучающей выборке

```{r}
set.seed(my.seed)

pcr.fit <- pcr(mpg ~ ., data = Auto, subset = train, scale = T,
               validation = 'CV')
validationplot(pcr.fit, val.type = 'MSEP')
```


# теперь подгоняем модель для найденного оптимального M = 2 
#  и оцениваем MSE на тестовой

```{r}
set.seed(my.seed)
#x <- model.matrix(Accept ~ ., College)[, -1]
train <- sample(1:nrow(x), nrow(x)/2)
test <- -train
#y <- College$Accept
y.test <- y[test]
pls.pred <- predict(pls.fit, x[test, ], ncomp = 2)
round(mean((pls.pred - y.test)^2), 0)
```
```{r}
# Подгоняем модель на всей выборке для М = 10
# (Оптимально по методу перекрёстной проверки)
pls.fit <- pcr(y ~ x, scale = T, ncomp = 10)
summary(pls.fit)
```


```{r}
# MSE на тестовой выборке с 10 объясняющими переменными (отбор путём пошагового исключения)
opt.test <- predict(best.fit, Auto[test, ], id = 10)
opt.mse.test <- round(mean((opt.test - y.test)^2), 0)

# MSE на тестовой выборке (регрессия на главные компоненты)
regres.test <- predict(pls.fit, x[test, ], ncomp = 10)
regres.mse.test <- round(mean((pls.pred - y.test)^2), 0)

MSE.test <- rbind(opt.mse.test, regres.mse.test)
row.names(MSE.test) <- c('MSE (отбор путём пошагового исключения)', 'MSE (частный метод наименьших квадратов)')
kable(MSE.test)
```


Сравнивая результаты расчётов MSE на тестовой выборке для двух оптимальных моделей, полученных в заданиях 1 и 2, можно заключить, что стандартная ошибка MSE модели №1 (отбор путём пошагового исключения) оказалась меньше, чем MSE модели №2. Таким образом, модель №1 (отбор путём пошагового исключения) оказалась лучшей.

