---
title: "Лабораторная работа № 1"
author: "Спиридонова А.д."
output: word_document
---

```{r setup, include=FALSE}

# Загрузка библиотек
library('knitr')
library('Hmisc')          # для расчёта корреляционной матрицы
library('corrplot')       # визуализация корреляционных матриц: corrplot()
library('nortest')        # для теста Андерсона-Дарлинга ad.test()
knitr::opts_chunk$set(echo = TRUE)
```

## Раздел I
В этом разделе необходимо собрать данные по социально-экономическим показателям в регионах РФ и изучить их взаимосвязи.

**Необходимо построить:**

* Коробчатые диаграммы (совместить коробки для всех переменных на одном графике);

* Тест Андерсона-Дарлинга на нормальность: таблица со статистикой теста, критическим значением и выводом по каждой переменной;

* Точечные графики взаимного разброса (?pairs), сделать маркеры полупрозрачными;

* Взаимосвязь показателей: графическое представление корреляционной матрицы (?corrplot). Незначимые коэффициенты корреляции скрыть, остальные показать кругами.

### Обозначения количественных показателей:

* *IPI.2014* – Индексы промышленного производства.   

* *PIM.2014* – Индесы цен производителей промышленных товаров по видам экономической деятельности: обрабатывающие производства.   

* *DDFA.2014* – Степень износа основных фондов.   

* *FCI.2013* – Инвестиции в основвной капитал на душу населения.   
* *DLR.2014* – Задолжность по кредитам в рублях, предоставленым кредитными организациями юридическим лицам. 

## Импорт данных:

```{r import, echo = FALSE}
# импорт данных из .csv
#file.path <- 'https://github.com/Shamerael/R-Language/blob/master/%D0%94%D0%B0%D0%BD%D0%BD%D1%8B%D0%B5_%D0%A1%D0%BF%D0%B8%D1%80%D0%B8%D0%B4%D0%BE%D0%BD%D0%BE%D0%B2%D0%B0.csv'
DF <- read.csv("Данные_Спиридонова.csv",stringsAsFactors = F, sep = ';')
```


Файл с данными содержит `r nrow(DF)` строк и `r ncol(DF)` столбцов.   

```{r, echo = FALSE}
# делаем из столбца "FO" фактор
DF$FO <- factor(DF$FO)
    
# оставляем только регионы и выбрасываем столбец меток, 
#  чтобы удобнее было считать
reg.df <- DF[DF$Reg..code < 1000, c(-1, -2)]

# выбрасываем пропущенные
reg.df <- na.omit(reg.df)
```

## Описательная статистика  


```{r, echo = FALSE}
# ручной расчёт
#  средние арифметические
mns <- round(apply(reg.df[, -1], 2, mean), 1)
mns

#  стандартные отклонения
sds <- round(apply(reg.df[, -1], 2, sd), 1)
sds

#  коэффициенты вариации
coef.vars <- round(sds / mns * 100, 1)
coef.vars

# делаем свою таблицу только с нужными статистиками 
#  по количественным показателям: среднее, СКО, коэффициент вариации
smm <- rbind(mns, sds, coef.vars)
# названия статистик -- заголовки строк
row.names(smm) <- c('Среднее', 'Стандартное отклонение', 'Коэффициент вариации, %')
smm
```
**Вывод:** показатели неоднородны.

## Анализ распределения данных

# Коробчатые диаграммы


```{r, echo = FALSE}
# Анализ распределения данных
# Коробчатые диаграммы
# Строим диаграммы на одном полотне
par(mfrow = c(1,5)) #полотно на 5 частей
par(oma = c(0, 0, 1.5, 0)) #внешние поля общего полотна
par(mar = c(4, 4, 0.5, 0.5)) # внутренние поля каждого графика
#цикл по столбцам
for (i in 2:6) {
  x <- reg.df[,i]
  boxplot(x,
          freq = F,
          col = "darkseagreen4",
          main = "")
}
# общий заголовок для всех графиков
title(main = 'Коробчатые диаграммы для всех показателей', 
     outer = TRUE, cex = 1.5)
#Настройки полотна обратно
par(mfrow = c(1, 1))
```
**Вывод:** Можно заметить, что каждый показатель имеет выбросы

# Тесты на нормальность
# Тест Андерсона-Дарлинга
```{r, echo = FALSE}
# тест Андерсона-Дарлинга на нормальность распределения
ad.test(reg.df$IPI.2014)

# применяем ко всем столбцам с помощью apply()
apply(reg.df[, 2:6], 2, ad.test)

# структура объекта
str(ad.test(reg.df$IPI.2014))

# применяем ко всем столбцам и вытаскиваем только тестовую статистику
apply(reg.df[, 2:6], 2, function(x) {
    round(ad.test(x)$statistic, 2)
})
# применяем ко всем столбцам и вытаскиваем только тестовую статистику
W <- sapply(reg.df[, 2:6], function(x) {
  round(ad.test(x)$statistic, 4)
})
p <- sapply(reg.df[, 2:6], function(x) {
  round(ad.test(x)$p.value,4)
})
table <- rbind(W, p)
rownames(table) <- c("Статистика теста","Критическое значение")
table
```

**Вывод:**Проверяя гипотезу нормального распределения для переменных на уровне значимости 0.05, мы отвергаем все, кроме *"DDFA.2014"*, так как остальные p-значения < 0.05

# Анализ линейных взаимосвязей
# Точечные графики разброса

```{r, echo = FALSE}
pairs(reg.df[, -1],
      pch = 21,
      col = rgb(0, 0, 1, alpha = 0,4),
      bg = rgb(0.5, 0.7, 0.4, alpha = 0.4),
      cex = 1.1)
```


**Вывод:** по первой строке графиков попытаемся определить наличие связи между *IPI.2014* и остальными показателями. У *IPI.2014* и *PIM.2014* положительная связь. А с остальными у *IPI.2014* связи нет

#4.2 Корреляционная матрица
#коэффициенты Пирсона с Р-значениями

```{r, echo = FALSE}
r.corr <- rcorr(as.matrix(reg.df[, -1]))
#Визуализация корреляционной матрицы
matrix.cor <- r.corr$r
#сохраняем p-значения
matrix.p <- r.corr$P
# изображаем матрицу графически
corrplot(matrix.cor,
         method = "circle",
         )
title("Корреляция показателей")
```
**Вывод:** Взаимосвязь *IPI.2014* значима с показателем *PIM.2013* .


## Раздел II
В этом разделе необходимо прологарифмировать данные из первого раздела и провести с новыми данными те же махинации.
## Описательная статистика логарифмированных данных:

```{r, echo = FALSE}
#фрейм с логарифмированными данными
DF1 <- reg.df
DF1$IPI.2014 <- log(reg.df$IPI.2014)
DF1$PIM.2014 <- log(reg.df$PIM.2014)
DF1$DDFA.2014 <- log(reg.df$DDFA.2014)
DF1$FCI.2013 <- log(reg.df$FCI.2013)
DF1$DLR.2014 <- log(reg.df$DLR.2014)

# ручной расчёт
#  средние арифметические
mns1 <- round(apply(DF1[, -1], 2, mean), 3)
#  стандартные отклонения
sds1 <- round(apply(DF1[, -1], 2, sd), 3)
#  коэффициенты вариации
coef.vars1 <- round(sds1 / mns1 * 100, 3)
# делаем свою таблицу только с нужными статистиками 
#  по количественным показателям: среднее, СКО, коэффициент вариации
smm1 <- rbind(mns1, sds1, coef.vars1)
# названия статистик -- заголовки строк
row.names(smm1) <- c('Среднее', 'Стандартное отклонение', 'Коэффициент вариации, %')
kable(smm1)
```

**Вывод:** показатели считаются не полностью однородными, т.к. коэффициенты вариации не превышают 10%, кроме *DLR.2014*.

## Анализ распределения данных

Построим коробчатые диаграммы.

```{r, echo = FALSE}
par(mfrow = c(1,5)) #полотно на 5 частей
par(oma = c(0, 0, 1.5, 0))
par(mar = c(4, 4, 0.5, 0.5))
#цикл по столбцам
for (i in 2:6) {
  x <- DF1[,i]
  boxplot(x,
          col = "darkseagreen4",
          freq = F,
          main = "")
}
# общий заголовок для всех графиков
title(main = "Коробчатые диаграммы для всех показателей", 
      outer = TRUE, cex = 1)
#Настройки полотна обратно
par(mfrow = c(1, 1))
```
**Вывод:** Каждый признак имеет выбросы.

## Тест Андерсона-Дарлинга на нормальность распределения

```{r, echo = FALSE}
# применяем ко всем столбцам и вытаскиваем только тестовую статистику
# для изначальных значений
W <- sapply(DF1[, 2:6], function(x) {
  round(ad.test(x)$statistic, 4)
})
p <- sapply(DF1[, 2:6], function(x) {
  round(ad.test(x)$p.value, 4)
})
table1 <- data.frame(p, W)
kable(table1)
```

**Вывод:** Проверяя гипотезу нормального распределения для переменных на уровне значимости 0.05, мы отвергаем все, кроме *"DDFA.2014"* и *"DLR.2014"*, так как остальные p-значения < 0.05 .

## Графики разброса

```{r, echo = FALSE}
# графики взаимного разброса по логарифмированным данным
pairs(DF1[, -1],     # фрейм без первого столбца-фактора
      pch = 5,         # тип символов для точек
      col = rgb(0.5, 0.7, 0.4, alpha = 0.4),   # цвет заливки точек
      bg = rgb(0, 0, 1, alpha = 0.4),    # цвет границы точек
      cex = 1.1)                 # масштаб символов для точек
```

**Вывод:** по первой строке графиков попытаемся определить наличие связи между *IPI.2014* и остальными показателями. У *IPI.2014* и *PIM.2014* положительная связь. А с остальными у *IPI.2014* связи нет.

## Корреляционная матрица

```{r, echo = FALSE}
# коэффициенты Пирсона с P-значениями
r.corr <- rcorr(as.matrix(DF1[, -1]))
# Визуализация корреляционной матрицы  =========================================
# сохраняем корреляционную матрицу
matrix.cor <- r.corr$r
# сохраняем p-значения
matrix.p <- r.corr$P
# изображаем матрицу графически
corrplot(matrix.cor,          # сама корреляционная матрица
         order = 'original',  # порядок отображения показателей 
         # в матрице
         diag = F,            # не отображать значения на главной 
         # диагонали
         p.mat = matrix.p,    # p-значения
         #insig = 'blank',     # метод отображения незначимых
         sig.level = 0.05)    # уровень значимости
title(ylab = 'Корреляция логарифмированных показателей')
```

**Вывод:** Взаимосвязь *IPI.2014* значима с показателем *PIM.2014*, и при этом она стала сильнее.

```{r, echo = FALSE}
# 5. Сохранение рабочего пространства  ------------------------------------------
# сохраняем нужные объекты в файл
save(list = c('DF', 'reg.df', 'DF1'), file = 'test_lab1_Самышко.RData')
save.image('test_lab1_Самышко.RData')
rm()
```



