---
title: "Упражнение 4"
author: "Спиридонова Алина ПМИ 3-1"
date: "09 03 2021"
output: html_document
---

```{r setup, include=FALSE}

# загрузка пакетов
library('ISLR')         # загружаем пакет
library('GGally')       # графики совместного разброса переменных
library('lmtest')       # тесты остатков регрессионных моделей
library('FNN')          # алгоритм kNN

knitr::opts_chunk$set(echo = TRUE)

```


Цель: исследовать набор данных Auto {ISLR} с помощью линейной регрессионной модели. Задействовав все возможные регрессоры, сделать вывод о пригодности модели для прогноза. Сравнить с методом k ближайших соседей по MSE на тестовой выборке.


```{r, echo=FALSE}

# константы
my.seed <- 24
train.percent <- 0.85

# загрузка данных
#fileURL <- 'https://sites.google.com/a/kiber-guu.ru/msep/mag-econ/mpg_data.csv?attredirects=0&d=1'

# открываем данные
data(Auto)            
#?Auto 


# преобразуем категориальные переменные в факторы
#Auto <- read.csv(data(Auto), row.names = 1, sep = ';', as.is = T)
#Auto$weight <- as.factor(Auto$weight)

Auto$cylinders <- as.factor(Auto$cylinders)

#Auto$acceleration <- as.factor(Auto$acceleration)

Auto <- subset(Auto, select = c(mpg, weight, displacement, acceleration, cylinders))
#Auto 

#head(Auto)

#str(Auto) 

# обучающая выборка
set.seed(my.seed)
inTrain <- sample(seq_along(Auto$mpg), 
                  nrow(Auto) * train.percent)
df.train <- Auto[inTrain, c(colnames(Auto)[-1], colnames(Auto)[1])]
df.test <- Auto[-inTrain, -1]

```


#### Описание переменных

Набор данных Auto содержит переменные:

mpg - миль на галлон

weight - Масса автомобиля (кг.)

displacement - Объем двигателя (куб. дюймов)

acceleration - Время разгона от 0 до 60 миль в час (сек.)

cylinders - Количество цилиндров от 4 до 8 

Размерность обучающей выборки: n = 392 строк, p = 4 объясняющих переменных. Зависимая переменная – mpg.

## Oписательные статистики по переменным
```{r, echo=FALSE}

summary(df.train)

```


## Cовместный график разброса переменных.

Для более наглядности разобьем график на несколько.
```{r, echo=FALSE, warning=FALSE, error = F}

ggp <- ggpairs(df.train[c(1, 2, 5)], upper = list(combo = 'box'))
print(ggp, progress = F)

ggp <- ggpairs(df.train[3:5], upper = list(combo = 'box'))
print(ggp, progress = F)

```


```{r, echo=FALSE, warning=FALSE, error = F}
# цвета по фактору acceleration
ggpairs(df.train[, c('cylinders', 'mpg')],
aes(color = cylinders), upper = list(combo = 'box'))

```


Коробчатые диаграммы на пересечении *mpg* и *cylinders* показывают, что самому большому количеству цилиндров  соответствует самый низкий расход миль на галлон. Самый высокий расход миль на галлон соответствует  4 цилинрам. Судя по графику в центре, наблюдения распределены по значениям переменой *cylinders* неравномерно: группы с 3 и 5 цилинрами самые немногочисленные.


## Модели

```{r echo = F, warning = F, error = F}

model.1 <- lm(mpg ~ . + cylinders:weight + cylinders:displacement + cylinders:acceleration,
              data = df.train)
summary(model.1)

```
Модель не значима! Совместное влияние *weight:cylinders* исключаем, т.к. параметры незначимы и недостаточно наблюдений для оценки одного из них. Та же ситуация происходит с *displacement:cylinders* и *cylinders:acceleration*. Затем исключаем параметр *displacement* так как он не значим

```{r echo = F, warning = F, error = F}

model.2 <- lm(mpg ~ weight + acceleration + cylinders  ,
              data = df.train)
summary(model.2)

```

В модели значимы практически все параметры, однако в модели есть незначимые объясняющие переменные. Вероятно, это из-за того, что подвыборки по уровням фактора *cylinders* очень маленькие. Попробуем сделать *cylinders* дискретной количественной переменной


```{r echo = F, warning = F, error = F}
df.train$cylinders <- as.numeric(df.train$cylinders)
df.test$cylinders <- as.numeric(df.test$cylinders)

model.3 <- lm(mpg ~ .,
              data = df.train)
summary(model.3)
```

Получилась значимая модель. Дальнейшие вмешательства могут ее ухудшить. Проверим её остатки.

# Проверка остатков

```{r echo = F, warning = F, error = F}
# тест Бройша-Пагана
bptest(model.3)

# статистика Дарбина-Уотсона
dwtest(model.3)

# графики остатков
par(mar = c(4.5, 4.5, 2, 1))
par(mfrow = c(1, 3))

# график 1
plot(model.3, 1)

# график 2
plot(model.3, 4)

# график 3
plot(model.3, 5) 

par(mfrow = c(1, 1))

```
Судя по графику слева, остатки не случайны (гомоскедастичны), и их дисперсия непостоянна. В модели есть три влиятельных наблюдения: 327, 14, 394, – которые, однако, не выходят за пределы доверительных границ на третьем графике. Графики остатков заставляют усомниться в том, что остатки удовлетворяют условиям Гаусса-Маркова.


# Сравнение с kNN

```{r echo = F}
# линейная модель
# фактические значения y на тестовой выборке
y.fact <- Auto[-inTrain, ]$mpg
y.model.lm <- predict(model.3, df.test)
MSE.lm <- sum((y.model.lm - y.fact)^2) / length(y.model.lm)


# kNN требует на вход только числовые переменные
df.train.num <- as.data.frame(apply(df.train, 2, as.numeric))
df.test.num <- as.data.frame(apply(df.test, 2, as.numeric))

# цикл по k
for (i in 2:50){
model.knn <- knn.reg(train = df.train.num[, !(colnames(df.train.num) %in% 'mpg')], 
                     y = df.train.num[, 'mpg'], 
                     test = df.test.num, k = i)
y.model.knn <-  model.knn$pred
    if (i == 2){
        MSE.knn <- sum((y.model.knn - y.fact)^2) / length(y.model.knn)
    } else {
        MSE.knn <- c(MSE.knn, 
                     sum((y.model.knn - y.fact)^2) / length(y.model.knn))
    }
}
#if (i == 2){# цвета по фактору educ
#ggpairs(df.train[, c('exper', 'educ', 'mpg')],
#aes(color = educ), upper = list(combo = 'box'))

# цвета по фактору forlang
#ggpairs(df.train[, c('exper', 'forlang', 'mpg')],
#aes(color = forlang), upper = list(combo = 'box'))


# график
par(mar = c(4.5, 4.5, 1, 1))
# ошибки kNN
plot(2:50, MSE.knn, type = 'b', col = 'darkgreen',
     xlab = 'значение k', ylab = 'MSE на тестовой выборке')
# ошибка регрессии
lines(2:50, rep(MSE.lm, 49), lwd = 2, col = grey(0.2), lty = 2)
legend('topright', lty = c(1, 2), pch = c(1, NA), 
       col = c('darkgreen', grey(0.2)), 
       legend = c('k ближайших соседа', 'регрессия (все факторы)'), 
       lwd = rep(2, 2))

```

При увеличении значения k мы получае наиболее точный результат.





