---
title: "Лабораторная работа №2"
author: "Cпиридонова алина"
date: "11.12.2020"
output: 
  word_document: 
    reference_docx: word_styles.docx
---


```{r setup, include=FALSE}
# Загрузка библиотек


library('stats') 
#library('nortest')        # для теста Андерсона-Дарлинга ad.test()
library('knitr')
library('Hmisc')          # для расчёта корреляционной матрицы
library('corrplot')       # визуализация корреляционных матриц: corrplot()

#счётчик для таблиц
table.num <- 1
#счётчик для рисунков
pic.num <- 1

knitr::opts_chunk$set(echo = TRUE)
```

##Импорт данных
Импортируем объекты, сохраненные в рабочем пространстве по итогу ЛР№1

```{r import, echo = FALSE}
load('Спиридонова.RData')
```

```{r, echo = FALSE}
ls()

dim(reg.df)
head(reg.df)
str(reg.df)
```

# Раздел I.

## Изначальная регрессионная модель, основанная на ЛР№1

Модель 0: $Y =  48.02 + 5.400\cdot 10^{-1} X1 - 2.181\cdot 10^{-5} X2 - 6.557\cdot 10^{-8} X3 - 6.293 \cdot 10^{-7} X4$, где

* `Y` (*IPI.2014*) – Индексы промышленного производства;   

* `X1` (*PIM.2014*) – Индесы цен производителей промышленных товаров по видам экономической деятельности: обрабатывающие производства;

* `X2` (*DDFA.2014*) – Степень износа основных фондов.   
* `X3` (*FCI.2013*) – Инвестиции в основвной капитал на душу населения.   
* `X4` (*DLR.2014*) – Задолжность по кредитам в рублях, предоставленым кредитными организациями юридическим лицам.

По количеству `r nrow(reg.df)`-x наблюдений.

 ------------------------------------------------
##  Оценка параметров этой моделей 

#### Таблица `r table.num` - описательные статистики модели 1

```{r, echo = FALSE}
# множественная регрессия для всех регионов ====================================
fit.1 <- lm(IPI.2014 ~ PIM.2014 + DDFA.2014 + FCI.2013 + DLR.2014, data = reg.df)
summary(fit.1)  # незначимые параметры

fit.2 <- lm(IPI.2014 ~ PIM.2014 + DDFA.2014 + DLR.2014, data = reg.df)
round(summary(fit.2)$coef, 4)  # незначимые параметры

fit.3 <- lm(IPI.2014 ~ PIM.2014 + DLR.2014, data = reg.df)
round(summary(fit.3)$coef, 4)

fit.X1 <- lm(IPI.2014 ~ PIM.2014, data = reg.df)
kable(round(summary(fit.X1)$coef, 4))
table.num <- table.num + 1

#summary(fit.X1)

par(mfrow = c(1, 2))
plot(IPI.2014 ~ PIM.2014, 
            data = reg.df)
reg <- lm(IPI.2014 ~ PIM.2014, 
            data = reg.df)
coeff = coefficients(reg)
abline(reg, col="red")
par(mfrow = c(1, 1))

pic.num <- pic.num + 1
```

#### Рис. `r pic.num`. график разброса начальной модели

**Проверка значимости для коэффициента при PIM.2014.**

H0: (параметр) коэфф. при PIM.2014 равен 0 в генеральной совокупности (не значим);

H1: (параметр) коэфф. при PIM.2014 не равен 0 в генеральной совокупности (значим).

Проверим значимость при помощи p-значения.

**Напоминание:**
*Сравниваем p-значение и $\alpha$ (Уровень значимости = 0,05);*
*Если p-значение > $\alpha$, то принимается гипотеза H0, в ином случае принимается противоположная гипотеза H1.*

P-значение при PIM.2014 = $7,88\cdot 10^{-10}=0,0001<\alpha$ => принимается гипотеза H1. **Параметр значим.**

## Пошаговое исключение регрессоров

Исключаем FCI.2013 первым так как у него самое большое p-значение (0.984)
Исключаем DDFA.2014 вторым так как у него самое большое p-значение (0.7242)
Исключаем DLR.2014 третьим так как у него самое большое p-значение (0.9936)

Явный вид модели 1: $Y = 47.61997 +  0.54193 \cdot X1$


#### Рис. `r pic.num`. график разброса исправленной модели

## модель с переменной структурой по федеральным округам ===============================================
Построим модель с переменной структурой, используя принадлежность каждого региона к одному из восьми федеральных округов.
Включим фиктивные переменные как в константу, так и в коэффициенты.
Общий вид модели с переменной структурой.

#### Таблица `r table.num` - описательные статистики модели по федеральным округам

```{r, echo = FALSE}
fit.X1.fo <- lm(IPI.2014 ~ PIM.2014 * FO, data = reg.df)
kable(round(summary(fit.X1.fo)$coef, 4))
table.num <- table.num + 1
#summary(fit.X1.fo)
```

Модель в целом незначима, но скорректированный коэффициент
детерминации у неё практически в два раза выше, чем у модели по всем регионам (`r round(summary(fit.X1.fo)$r.sq, 3)*100`%). У неё несколько незначимых параметров.
Исключать их последовательно вручную трудоёмко, поэтому мы воспользуемся пользовательской функцией, которая
проводит процедуру последовательного исключения регрессоров.

Сначала сгенерируем матрицу независимых переменных функцией
*model.matrix()*. После загружаем функцию для исключения незначимых регрессоров
из файла «removeFactorsByPValue.R» в рабочей директории и применяем её
к модели с переменной структурой.

### Модель без поправки:

#### Таблица `r table.num` - описательные статистики модели по федеральным округам без поправки

```{r, echo = FALSE}
# создаём фрейм со всеми переменными-факторами (создаём фиктивные)
X.matrix <- model.matrix(IPI.2014 ~ FO * PIM.2014 , data = reg.df)

# присоединяем независимую переменную
data.fit <- cbind(IPI.2014 = reg.df$IPI.2014, 
                  data.frame(X.matrix)[, -1])

# результат
head(data.fit)
tail(data.fit)

# сохраняем для следующей лабораторной
data.fit.X1.fo <- data.fit

source('https://raw.githubusercontent.com/aksyuk/R-Practice-basics/master/user_functions/removeFactorsByPValue.R')

# применяем процедуру, сначала без поправок на p-значения
fit.X1.fo <- removeFactorsByPValue(data = data.fit, 
                                   y.var.name = 'IPI.2014')
kable(round(summary(fit.X1.fo)$coef, 4))
table.num <- table.num + 1
#summary(fit.X1.fo)
```

Все коэффициенты модели значимы и она имеет высокий уровень коэффициента детерминации. ($R^2 =$ `r round(summary(fit.X1.fo)$r.sq, 3)`)

Значимы константы для Приволжского, Северо-Западного, Северо-Кавказского, Северного, Уральского,  Центрального и  Южного федеральных
округов, а также коэффициенты при независимых переменных для некоторых округов. 

*( PIM.2014 с Приволжским, Северо-Западным, Северно-Кавказскими, Центральным и Южным федеральными округами;*

### Модель с поправкой Бонферрони:

Явный вид модели 2: $IPI.2014 = 104.43 - 85,35 \cdot FOСЗФО - 94,85 \cdot FOСКФО + 0,81 \cdot PIM.2014.FOСЗФО + 0,89 \cdot PIM.2014.FOСКФОS$


#### Таблица `r table.num` - описательные статистики модели по федеральным округам с поправкой Бонферрони

```{r, echo = FALSE}
# теперь с поправкой Бонферрони
fit.X1.foB <- removeFactorsByPValue(data = data.fit, 
                                   y.var.name = 'IPI.2014',
                                   p.adj.method = 'bonferroni')
kable(round(summary(fit.X1.fo)$coef, 4))
table.num <- table.num + 1
#summary(fit.X1.fo)
```
Коэффициент модели при *PIM.2014* значим, однако коэффициент детерминации немного  понизился ($R^2 =$ `r round(summary(fit.X1.fo)$r.sq, 3)`).


# строим ПЛР на второй по силе корреляции фактор

Построим модель с переменной структурой, используя принадлежность каждого региона к одному из восьми федеральных округов.
Включим фиктивные переменные как в константу, так и в коэффициенты.
Общий вид модели с переменной структурой.


```{r, echo = FALSE}
# строим ПЛР на второй по силе корреляции фактор
fit.X2 <- lm(IPI.2014 ~ DLR.2014, 
             data = reg.df)
#summary(fit.X2)
```

Модель со 2 фактором по силе корреляции не значима, и имеет слабый коэффицент детерминации ($R^2 =$ `r round(summary(fit.X2)$r.sq, 3)`)

#### Таблица `r table.num` - описательные статистики модели по федеральным округам

```{r, echo = FALSE}
# модель с переменной структурой
fit.X2.fo <- lm(IPI.2014 ~ FO * DLR.2014, 
                data = reg.df)
kable(round(summary(fit.X2.fo)$coef, 4))
table.num <- table.num + 1
#summary(fit.X2.fo)
```

Модель в целом незначима, и скорректированный коэффициент
детерминации у неё ниже, чем у модели по всем регионам (`r round(summary(fit.X1.fo)$r.sq, 3)*100`%). У неё много незначимых параметров.
Исключать их последовательно вручную трудоёмко, поэтому мы воспользуемся пользовательской функцией, которая
проводит процедуру последовательного исключения регрессоров.

Сначала сгенерируем матрицу независимых переменных функцией
*model.matrix()*. После загружаем функцию для исключения незначимых регрессоров
из файла «removeFactorsByPValue.R» в рабочей директории и применяем её
к модели с переменной структурой





 ## Сравнение моделей по качеству.

Сравним три полученные модели: изначальную, с поправкой по ФО и без поправки по ФО.


 #### Таблица `r table.num` - сравнение трёх моделей
```{r, echo = FALSE}
# модели с фактором PIM.2014
#anova(fit.X1, fit.X1.foB, fit.X1.fo)

# список построенных моделей
models.list <- list(fit.X1, fit.X1.foB, fit.X1.fo)
names(models.list) <- c('fit.X1', 'fit.X1.foBonferroni', 'fit.X1.fo')
# фрейм с характеристиками четырёх моделей
df.goodness.of.fit <- data.frame(Модель = names(models.list), 
                                       R.2.скорр = 0,
                                       F.расч = 0,
                                       Станд.Ошибка = 0)
for (i in 1:length(models.list)) {
  # скорректированный R-квадрат
  df.goodness.of.fit[i, 'R.2.скорр'] <- 
    round(summary(models.list[[i]])$adj.r.squared, 3)
  # F расчётное
  df.goodness.of.fit[i, 'F.расч'] <- 
    round(summary(models.list[[i]])$fstatistic[1], 2)
  # стандартная ошибка
  df.goodness.of.fit[i, 'Станд.Ошибка'] <- 
    round(summary(models.list[[i]])$sigma, 1)
}
kable(df.goodness.of.fit)
table.num <- table.num + 1
mean(reg.df$IPI.2014)

```
Результат: 

Среднее по Y = 103.3699;

По столбцу $R^2$ больше всего подходит третья модель;
По столбцу F.расч - первая;
По минимальной Стандартной ошибке - третья.

Таким образом, модель по федеральным округам без поправки (fit.1.fo) наиболее предпочтительна.

Явный вид модели 3: $IPI.2014 = 109.3444 -61.3106 \cdot FOПФО -90.2571 \cdot FOСЗФО	 -99.7597 \cdot FOСКФО - 6.6444 \cdot FOСФО - 6.7778 \cdot FOУФО	-86.1219 \cdot FOЦФО - 42.7438 \cdot FOЮФО	 + 0.5309	\cdot PIM.2014.FOПФО + 0.8060 \cdot PIM.2014.FOСЗФО + 0.8909 \cdot	PIM.2014.FOСКФО + 0.7718 \cdot PIM.2014.FOЦФО + 0.3871 \cdot	PIM.2014.FOЮФО$

 # Раздел II

 ## Изначаьная регрессионная модель для логарифмированных данных, основанная на ЛР№1

Модель 0: $Y = 8,41 + 0,2581 \cdot X1 + 0,1947\cdot X3$, где

* `Y` (*Y.ORTorg.2013*) – оборот розничной торговли на душу населения;   

* `X1` (*KMPred.2013*) – число малых предприятий на 10000 человек населения;   

* `X3` (*RKBS.2012*) – расходы консолидированных бюджетов субъектов Российской Федерации: всего;

По количеству `r nrow(DF1)`-x наблюдений.

```{r, echo = FALSE}
# множественная регрессия для всех регионов на логарифмированных данных
fit.11 <- lm(IPI.2014 ~ PIM.2014, 
            data = DF1)
kable(round(summary(fit.11)$coef, 4))  # незначимые параметры
table.num <- table.num + 1
#построим график
par(mfrow = c(1, 2))
plot(IPI.2014 ~ PIM.2014 , 
            data = DF1)
reg <- lm(IPI.2014 ~ PIM.2014, 
            data = DF1)
coeff = coefficients(reg)
abline(reg, col = "red")

par(mfrow = c(1, 1))
pic.num <- pic.num + 1
```
#### Рис. `r pic.num`. график разброса начальной логарифмированной модели

## Проверка значимости для логарифмированных значений:

**Проверка значимости для коэффициента при PIM.2014.**

H0: (параметр) коэфф. при PIM.2014 равен 0 в генеральной совокупности (не значим);

H1: (параметр) коэфф. при PIM.2014 не равен 0 в генеральной совокупности (значим).

Проверим значимость при помощи p-значения. ( $\alpha = 0,05$ )

P-значение при PIM.2014 = $0<\alpha$ => принимается гипотеза H1. **Параметр значим.**

# Модель с переменной структурой по федеральным округам (логарифмированные данные).

Построим модель с переменной структурой, используя принадлежность каждого региона к одному из восьми федеральных округов.
Включим фиктивные переменные как в константу, так и в коэффициенты.
Общий вид модели с переменной структурой.

#### Таблица `r table.num` - описательные статистики логарифмированной модели по федеральным округам
```{r, echo = FALSE}
fit.11.fo <- lm(IPI.2014 ~ FO*(PIM.2014), 
            data = DF1) 
kable(round(summary(fit.11.fo)$coef, 4))
table.num <- table.num + 1
```

Модель в целом значима, но скорректированный коэффициент
детерминации у неё выше, чем у модели по всем регионам (`r round(summary(fit.11.fo)$r.sq, 3)*100`%). У неё несколько незначимых параметров.
Исключать их последовательно вручную трудоёмко, поэтому мы воспользуемся пользовательской функцией, которая
проводит процедуру последовательного исключения регрессоров.

Сначала сгенерируем матрицу независимых переменных функцией
*model.matrix()*. После загружаем функцию для исключения незначимых регрессоров
из файла «removeFactorsByPValue.R» в рабочей директории и применяем её
к модели с переменной структурой.

### Модель без поправки:

#### Таблица `r table.num` - описательные статистики логарифмированной модели по федеральным округам без поправки

```{r, echo = FALSE}
# создаём фрейм со всеми переменными-факторами (создаём фиктивные)
X.matrix <- model.matrix(IPI.2014 ~ FO*(PIM.2014), 
            data = DF1)
# присоединяем независимую переменную
data.fit <- cbind(IPI.2014 = DF1$IPI.2014, 
                  data.frame(X.matrix)[, -1])

# сохраняем для следующей лабораторной
data.fit.11.fo <- data.fit

# функция с последовательным исключением незначимых регрессоров
source('https://raw.githubusercontent.com/aksyuk/R-Practice-basics/master/user_functions/removeFactorsByPValue.R')

# применяем процедуру, сначала без поправок на p-значения
fit.11.fo <- removeFactorsByPValue(data = data.fit, 
                                   y.var.name = 'IPI.2014')
kable(round(summary(fit.11.fo)$coef, 4))
table.num <- table.num + 1
#summary(fit.11.fo)
```
Все коэффициенты модели значимы и она имеет высокий уровень коэффициента детерминации. $R^2 =$ `r round(summary(fit.11.fo)$r.sq, 3)`.

Значимы константы для Приволжского, Северо-Западного, Северо-Кавказского, Северного, Уральского, Центрального  и Южного  федеральных
округов, коэффициент при PIM.2014, а также коэффициенты при независимых переменных для некоторых округов. 

*(PIM.2014 с Приволжским, Северо-Западным, Северо-Кавказским, Уральским, Центральным и  Южным федеральными округами;)*

### Модель с поправкой Бонферрони:

Явный вид модели 3: $IPI.2014 = 4.6513 - 3.6304	 \cdot FOСЗФО - 4.2451 \cdot FOСКФО -3.5996 \cdot FOЦФО	+ 0.7779 \cdot	FOСЗФО.PIM.2014 + 0.9090 \cdot FOСКФО.PIM.2014 + 0.7725 \cdot FOЦФО.PIM.2014$.


#### Таблица `r table.num` - описательные статистики логарифмированной модели по федеральным округам с поправкой Бонферрони
```{r, echo = FALSE}
# теперь с поправкой Бонферрони
fit.11.foB <- removeFactorsByPValue(data = data.fit, 
                                   y.var.name = 'IPI.2014',
                                   p.adj.method = 'bonferroni')
kable(round(summary(fit.11.foB)$coef, 4))
table.num <- table.num + 1
```
Коэффициент модели при *PIM.2014* значим, однако коэффициент детерминации заметно понизился ($R^2 =$ `r round(summary(fit.11.foB)$r.sq, 3)`).

Сравним три полученные модели: изначальную, с поправкой по ФО и без поправки по ФО.


#### Таблица `r table.num` - сравнение трёх моделей
```{r, echo = FALSE}
# модели с фактором PIM.2014
#anova(fit.11, fit.11.foB, fit.11.fo)

# список построенных моделей
models.list <- list(fit.11, fit.11.foB, fit.11.fo)
names(models.list) <- c('fit.11', 'fit.11.foBonferroni', 'fit.11.fo')

# фрейм с характеристиками четырёх моделей
df.goodness.of.fit <- data.frame(Модель = names(models.list), 
                                       R.2.скорр = 0,
                                       F.расч = 0,
                                       Станд.Ошибка = 0)
for (i in 1:length(models.list)) {
  # скорректированный R-квадрат
  df.goodness.of.fit[i, 'R.2.скорр'] <- 
    round(summary(models.list[[i]])$adj.r.squared, 3)
  # F расчётное
  df.goodness.of.fit[i, 'F.расч'] <- 
    round(summary(models.list[[i]])$fstatistic[1], 2)
  # стандартная ошибка
  df.goodness.of.fit[i, 'Станд.Ошибка'] <- 
    round(summary(models.list[[i]])$sigma, 1)
}
kable(df.goodness.of.fit)
table.num <- table.num + 1
mean(DF1$IPI.2014)

```
Результат: 

Среднее по Y = 4.635805;

По столбцу $R^2$ больше всего подходит третья;
По столбцу F.расч - первая;
По минимальной Стандартной ошибке - вторая и третья, из-за того что у обеих моделей она приблизительно похожа, выбор наилучшей становится сложнее.

Выберем третью модель, так как R-квадрат у данной модели 68%.
**Явный вид модели: $IPI.2014 = 4.6513 - 3.6304	 \cdot FOСЗФО - 4.2451 \cdot FOСКФО -3.5996 \cdot FOЦФО	+ 0.7779 \cdot	FOСЗФО.PIM.2014 + 0.9090 \cdot FOСКФО.PIM.2014 + 0.7725 \cdot FOЦФО.PIM.2014$..**
 
 
 	
	
 
 

```{r, echo = FALSE}
# 4. Сохранение нужных объектов рабочего пространства  -------------------------
save(list = c('data.fit.X1.fo', 'data.fit.11.fo', 'fit.X1.fo', 'fit.11.fo', 'DF', 'DF1', 'reg.df'), 
    file = 'test_lab2_Спиридонова.RData')
```



